臺灣臺中地方法院刑事判決　　　　　　　　　　　　　九十一年度訴字第九一一號
　　公　訴　人　臺灣臺中地方法院檢察署檢察官
　　被　　　告　甲○○
右列被告因偽造文書等案件，經檢察官提起公訴（九十年度偵字第一二０二六號），
本院判決如左：
    主  文
甲○○無罪。
    理  由
一、公訴意旨略以：乙○○係甲○○的姑姑，甲○○於民國（下同）八十七年十二月
    十九日，受乙○○委託向臺中市聯信商業銀行(以下簡稱聯信銀行)申辦信用卡，
    甲○○明知其未經過乙○○之授權，竟基於為自己不法所有之意圖及偽造私文書
    之犯意，擅自於八十七年十二月二十四日之不詳時間，代乙○○收受聯信銀行核
    發卡號0000000000000000號之ＶＩＳＡ信用卡，並侵占入己，
    且在該信用卡背面偽簽乙○○英文姓名「Ｌａｉ  Ｓｈｕ  Ｍｉｎ」後，基於偽
    造署押、偽造私文書、行使偽造私文書、詐欺取財之概括犯意，持上開信用卡，
    連續於如附表一至附表六所示之時間、地點冒用乙○○之名義消費，並在簽帳單
    上持卡人簽名欄內偽造「Ｌａｉ  Ｓｈｕ  Ｍｉｎ」之署名，而為偽造該簽帳單
    行為，繼之交予如附表一至六所示之各商店人員以為行使，並致如附表一至六所
    示各商店人員陷於錯誤而交付商品，足以生損害於乙○○本人、聯信銀行及如附
    表一至六所示之各特約商店。因認被告涉有刑法第三百三十五條第一項侵占罪嫌
    、第二百十六條、第二百十條行使偽造文書罪嫌及同法第三百三十九條第一項之
    詐欺取財罪嫌。
二、公訴意旨認被告甲○○涉犯刑法第三百三十五條第一項、第二百十六條、第二百
    十條行使偽造文書罪嫌及同法第三百三十九條第一項之詐欺取財等罪嫌，係以告
    訴人乙○○指稱伊原先委託被告辦理上項信用卡，係為了刷卡支付女兒喜宴的錢
    ，嗣銀行來電確認，被告之前配偶劉玉玲把話筒拿過去，對銀行說這張卡我們不
    用了，伊以為信用卡即未核發下來，故伊不知信用卡事後仍有核發，迄至聯信銀
    行於八十九年三月間通知伊清償消費欠款時，始知被告冒名使用上揭信用卡，之
    前並不知道被告使用該信用卡，其女兒結婚時的費用也是用現金支付的，且伊未
    授權或同意被告使用上揭信用卡等語，此與共同被告劉玉玲 (另為不起訴處分)
    在偵訊時供稱：
    上開信用卡只是要支付乙○○女兒喜宴的錢，當初銀行要求補證件，伊即向銀行
    表示如果這麼麻煩就不用辦了，但後來信用卡仍有核發等情相符合，此外，復有
    信用卡申請書原本一份、消費明細及對帳單影本四紙、簽帳單影本六張、聯合信
    用卡處理中心簡便行文表一份附卷為憑，為其論據。
三、按犯罪事實應依證據認定之，無證據不得推定其犯罪事實；又不能證明被告犯罪
    者，應諭知無罪之判決。刑事訴訟法第一百五十四條、第三百零一條第一項分別
    定有明文。次按事實之認定，應憑證據，如未能發現相當證據，或證據不足以證
    明，自不能以推測或擬制之方法，以為裁判基礎；又認定不利於被告之事實，須
    依積極證據，苟積極證據不足為不利於被告事實之認定時，即應為有利於被告之
    認定，更不必有何有利之證據。最高法院四十年臺上字第八六號、三十年上字第
    八一六號判例參照。經查，訊據被告堅詞否認有為右揭犯行，辯稱：告訴人均知
    悉信用卡申請之事，雖伊嗣未將信用卡核發及使用信用卡之事通知告訴人，但告
    訴人未曾阻止伊使用信用卡，其對於伊使用前開信用卡應係知情，僅因繳款出現
    不正常情形，聯信銀行即向告訴人催繳，告訴人始提出告訴，另伊使用告訴人之
    名義的信用卡不只上開信用卡一張，主要係以刷卡消費方式因應公司雜費支出等
    情，核與告訴人在本院九十一年七月十一日審理程序時改稱：伊並非要告被告，
    是聯信銀行要伊至警察局備案，否則須由伊償還全部款項，伊知悉信用卡核發之
    事，亦未阻止被告使用信用卡，只要被告按期繳款即可，除了本件前開信用卡外
    ，被告尚有使用其名義的其他三、四張信用卡，伊均未阻止被告使用等情節大致
    相符，再者，告訴人在檢察官訊問時陳稱：上開信用卡係要被告刷卡付我女兒喜
    宴的錢，足見告訴人確有申請信用卡後由被告簽名刷卡消費之習慣，又參酌劉玉
    玲在警訊及檢察官訊問中均陳明其亦曾使用乙○○之名義的信用卡 (包括上開信
    用卡)，並簽署告訴人之英文姓名等情，及告訴人為被告之姑姑，且在被告實際
    經營之大光泰貿易有限公司幫忙縫製衣服或照顧被告之小孩，每月薪資二萬元等
    密切關係，且倘如告訴人所稱其於八十九年三月間受聯信銀行通知催繳信用卡款
    項時，即發現信用卡被冒用之事，何以告訴人遲至九十年五月二十八日始至警局
    提出刑事告訴，實屬違背常情，應認為告訴人在本院審理中改稱其嗣後確知信用
    卡核發之事，僅恐因負擔信用卡欠款而對被告提出告訴，其均未阻止被告使用其
    名義的信用卡等語，尚堪採信，是被告持上開信用卡，於如附表一至附表六所示
    之時間、地點在簽帳單上持卡人簽名欄內簽「Ｌａｉ  Ｓｈｕ  Ｍｉｎ」之署名
    ，交付各商店人員以取得商品，均係在告訴人默示同意授權的範圍，是被告前述
    使用告訴人信用卡之行為，難謂有何易持有為所有之主觀犯意及行為，被告在告
    訴人授權的權限範圍內製作告訴人名義之前開信用卡背面及簽帳單上之署押，亦
    不構成偽造署押、偽造私文書、行使偽造私文書之犯行，自亦無從認定被告有何
    以欺罔手段使人陷於錯誤之詐欺行為，並不該當刑法第三百三十九條第一項詐欺
    取財罪，故被告在告訴人默示同意授權使用其名義之上開信用卡簽帳而未支付消
    費款，應係民事清償債務之問題。此外，復查無其他積極證據足資證明被告有何
    公訴人所指之行為，核屬不能證明被告犯罪，揆諸前開判例，應諭知被告無罪之
    判決。
據上論斷，應依刑事訴訟法第三百零一條第一項，判決如主文。
中      華      民      國    九十一  年      十      月    二十一    日
                              臺灣臺中地方法院刑事第一庭
                                      法  官  楊  曉  惠
右正本證明與原本無異。
如不服本判決，應於送達後十日內向本院提出上訴狀（須附繕本），上訴於臺灣高等
法院臺中分院。
                                      書記官
中      華      民      國    九十一    年      十      月    二十一    日
附表
┌──┬─────────┬─────────────┬─────────┐
│編號│  時間            │地點                      │消費金額          │
│    │                  │                          │（新臺幣）        │
├──┼─────────┼─────────────┼─────────┤
│一  │八十八年十月二十日│臺中縣沙鹿鎮○○路二五九號│  一千七百三十元  │
│    │十六時五十四分許  │啟成服裝行                │                  │
├──┼─────────┼─────────────┼─────────┤
│二  │八十八年十月二十二│中清加油站                │      七百八十元  │
│    │日十三時四十一分許│                          │                  │
├──┼─────────┼─────────────┼─────────┤
│三  │八十八年十月二十四│不詳                      │一千八百四十四元  │
│    │日十四時二十三分許│                          │                  │
├──┼─────────┼─────────────┼─────────┤
│四  │八十八年十一月二十│不詳                      │  三千一百八十元  │
│    │三日二十時五十八分│                          │                  │
│    │許                │                          │                  │
├──┼─────────┼─────────────┼─────────┤
│五  │八十八年十二月二日│不詳                      │  一千一百八十元  │
│    │零時二分許        │                          │                  │
├──┼─────────┼─────────────┼─────────┤
│六  │八十八年十二月二十│臺中市○○區○○路四十一號│          五百元  │
│    │六日十六時四十八分│勝隆專業美品世界          │                  │
│    │許                │                          │                  │
└──┴─────────┴─────────────┴─────────┘
